---
title: "M74 priori ajatusjoksu"
output: html_document
date: "`r Sys.Date()`"
---

```{r dir-set, include=FALSE}
knitr::opts_chunk$set(echo = TRUE)
knitr::opts_knit$set(root.dir = rprojroot::find_rstudio_root_file())
```

```{r librarys, include=FALSE}
library(tidyverse)
library(runjags)
library(readxl)
```


## Esimerkki 

Ladataan data ja vähän ihmetellään. Luodaan samalla logTIAM -sarake tiamiinin
logaritmia varten.
```{r data, warning =F}

data_r <- read_xlsx("DATA/Finnish_M74_data-2022_paivitetty_TPa_21_01_2023.xlsx",
                  sheet = "Data")

data <- data_r %>% 
  select(YSFM = YSFM, TIAM = `TIAM_nmol/g`) %>% 
  filter(!is.na(YSFM) & !is.na(TIAM)) %>% 
  mutate(YSFM = YSFM/100,
         logTIAM = log(TIAM))

```

Katsellaan vähän miltä näyttää verrattuna logaritmoimattomaan tiamiiniin.

```{r plot}

data %>%
  ggplot() +
  geom_point(aes(x = TIAM, y = YSFM), col = "red")+
  ggtitle("TIAM")

data %>%
  ggplot() +
  geom_point(aes(x = logTIAM, y = YSFM), col = "blue")+
  ggtitle("logTIAM")

```

Logaritmoitu näyttää levenneen ja voisi toimia paremmin logisteisessa 
regressiossa.

Tutkitaan logTIAM akselia, jolla muutos 0-1 välillä tulee tapahtumaan.

```{r range}

data$logTIAM %>% summary

```


Noin -2.9 - 2.6 voisi olla kiinnostava väli sovittaa "s-käyrää". 
Luodaan simuloitu akseli kyseiselle välille.

```{r sim_x}

sim_x <- seq(-2.9, 2.6, by = 0.01)

```

Jotta s-käyrää voidaan sovittaa tarvitaan expit-funktio ja rakenne logistista 
regressiota varten. Kirjoitan tässä funktiona, jotta helpompi toistaa kokeillen
erilaisia arvoja

```{r functions}

expit <- function(x) 1/(1+exp(-x))

logReg <- function(a, b, x){
  expit(a + b * x)
}

```

Nyt alkaa arvaiu, kokeillaan ensin ihan raakasti a = 0 ja b = 1

```{r guess1}

#   sovitetaan todella raaka versio logististesta regressiosta 
#   ja plotataan saatu käyrä

g1 <- logReg(a = 0, b = 1, x = sim_x)

plot(x = sim_x, y = g1, type = 'l',
     xlab = "logTIAM", ylab = "YSFM")


```

Ei näytä hyvälle. Ilmiöstä tiedetään sen verran, että tiamiini ja logtiamiini
arvon kasvaessa, kuolleisuus pienenee. logistisen regression yhteydessä tämä 
tarkoittaa, että b tulee olla negatiivinen.

Kokeillaan uutta arvausta

```{r guess2}


g2 <- logReg(a = 0, b = -1, x = sim_x)

plot(x = sim_x, y = g2, type = 'l',
     xlab = "logTIAM", ylab = "YSFM")


```

Näyttää jo enemmän oikealle. Tästä eteenpäin kunnollinen simulionti on 
kätevintä tehdä jagsissa. Kirjoitetaan yksinkertainen malli, jonka avulla 
priorit voidaan hioa:

```{r model}

mod <- "model{
for(i in 1:n){

logit(y[i]) = a + b * x[i] + e

}

a ~ dnorm(0,1)
#   beta tulee olla negatiivinen 
b = -b_r
b_r ~ dlnorm(0,1)

e ~ dnorm(0,1)
}"


res <- run.jags(mod, monitor = c("y", "a", "b", "e"), data = list(x = sim_x,
                                                                  n = length(sim_x)))


```